【裁判字號】    97,訴,965
【裁判日期】    970710
【裁判案由】    清償債務
【裁判全文】
臺灣高雄地方法院民事判決               97年度訴字第965號
原      告  甲○○
被      告  乙○○
上列當事人間請求清償債務事件，本院於民國97年7 月10日言詞
辯論終結，判決如下：
    主      文
原告之訴及假執行之聲請均駁回。
訴訟費用由原告負擔。
    事實及理由
一、本件原告起訴主張：被告向原告借款新臺幣（下同）375 萬
    元，並經被告交付面額均為125 萬元之支票3 紙。詎原告屆
    期提示竟遭退票而不獲兌現，經多次催討，被告均置之不理
    ；為此，爰依消費借貸法律關係提起本訴，並聲明請求：(一)
    被告應給付原告375 萬元，及自支付命令送達翌日起至清償
    日止，按週年利率5%計算之利息；(二)原告願供擔保請准宣告
    假執行。
二、被告則以：其開立支票係為給付由被告擔任負責人之延侖環
    保服務股份有限公司（下稱延侖公司）向新在發環保機具有
    限公司（下稱新在發公司）購買壓縮式垃圾車之貨款；支票
    亦係交付予新在發公司之法定代理人陳義雄，與原告無涉；
    兩造間並無借款之債權債務關係等語，以資抗辯；並聲明求
    為判決：(一)駁回原告之訴；(二)如受不利判決，被告願供擔保
    請准宣告免為假執行。
三、兩造爭執及不爭執事項：
（一）不爭執部分：
      原告持有被告所簽發面額均為125 萬元之支票3 紙，合計
      375 萬元，經於民國95年3 月6 日提示而不獲兌現。有支
      票及退票理由單在卷可稽。
（二）爭執部分：
      兩造間是否有375 萬元之借款關係存在？原告有無交付該
      款項與被告？
四、本院之判斷：
（一）按當事人主張有利於己之事實者，就其事實有舉證之責任
      ，民事訴訟法第277 條前段定有明文。次按，所謂消費借
      貸契約，乃當事人之一方移轉金錢或其他代替物之所有權
      於他方，而約定他方以種類、品質、數量相同之物返還之
      契約，此觀民法第474 條第1 項之規定自明。由上開條文
      之規定可知，消費借貸契約，需以移轉金錢、代替物之所
      有權為要件，亦即應以金錢或其他代替物之交付而生效力
      。本件原告主張被告有向其借款之事實，既為被告所否認
      ，依舉證責任分配之原則，自應由原告就主張已交付借款
      之事實，負舉證責任。
（二）雖原告就其主張被告向其借款之事實，業據其提出支票3
      紙為證，被告亦不爭執原告所提出之3 紙支票之真實性。
      然因支票為文義證券及無因證券，支票上權利係依支票文
      義而發生，與其基礎之原因關係各自獨立，支票上權利之
      行使，不以其原因關係存在為前提，故尚難因執有支票，
      即得證明其所主張之原因關係為存在。
（三）再者，原告雖亦再提出匯款單回條聯2 份（見本院卷第68
      頁），欲證原告確有交付匯款予被告之事實，惟由原告所
      提出之匯款回條聯以觀，匯款人係訴外人陳義雄，並非原
      告，且金額亦非原告所主張之150 萬元，而係合計為600
      萬元；況原告亦於本院審理時供陳：「我是投資資金給陳
      義雄，然後由陳義雄處理資金，所以資金往來我不是很清
      楚，本件及相關買賣都是陳義雄告訴我的」（見本院卷第
      50頁）、「當初借款人為訴外人陳義雄個人，個人答應後
      並經由員工名義匯給被告乙○○個人帳戶，再由訴外人陳
      義雄代表向被告取回支票‧‧‧但這款項也是由原告支付
      給訴外人陳義雄，再行轉付給於被告」（見本院卷第51、
      52頁），堪認原告係在應訴外人陳義雄借款或投資之請求
      後，將其所有之款項，交付予訴外人陳義雄，並未交付款
      項或指示訴外人陳義雄支付款項予被告，且兩造間亦應無
      成立消費借貸契約之合意，故兩造間應無消費借貸契約之
      存在。是原告以消費借貸之法律關係請求被告清償借款，
      為無理由，應予駁回。
五、綜上所述，原告主張兩造間存有消費借貸契約法律關係，洵
    屬無據，被告自無須對原告負清償債務責任；從而，原告依
    消費借貸法律關係，請求被告給付375 萬元，及自支付命令
    送達翌日起至清償日止，按週年利率5%計算之利息，為無理
    由，應予駁回。原告之訴既經駁回，其假執行之聲請即失所
    附麗，自應一併予以駁回。
六、又本件事證已臻明確，兩造其餘攻擊防禦方法及調查證據之
    請求，因與本院前開心證已無影響，本院爰不再一一調查論
    駁，併此敘明。
據上論結，本件原告之訴無理由，爰依民事訴訟法第78條，判決
如主文。
中    華    民    國    97    年    7     月    10    日
                  民事鳳山分庭法  官  李怡諄
正本係照原本作成。
如不服本判決，應於送達後20日內，向本院提出上訴狀並表明上
訴理由，如於本判決宣示後送達前提起上訴者，應於判決送達後
10日內補提上訴理由書（須附繕本）。
中    華    民    國    97    年    7     月    10    日
                              書記官  陳建琪


司法院資訊處製作；財團法人民間司法改革基金會備份。
